臺灣高雄地方法院民事裁定　　　　　　 99年度簡上字第246號
上　訴　人　鴻華聯合科技股份有限公司
法定代理人　許鴻章
訴訟代理人　呂光武律師
被上訴　人　信穎營造有限公司
法定代理人　林永標
上列當事人間請求確認本票債權關係不存在事件，上訴人對於民
國100 年3 月30日本院99年度簡上字第246 號第二審判決提起上
訴，本院裁定如下：
  主  文
上訴駁回。
訴訟費用由上訴人負擔。
  理  由
一、按對於簡易訴訟程序之第二審裁判，其上訴利益逾第466 條
    所定之額數者，當事人僅得以其適用法規顯有錯誤為理由，
    逕向最高法院提起上訴或抗告；又對於簡易訴訟程序之第二
    審裁判，提起第三審上訴或抗告，須經原裁判法院之許可；
    前項許可，須以訴訟事件所涉及之法律見解具有原則上之重
    要性者為限；如原裁判法院認為不應許可者，應以裁定駁回
    其上訴或抗告，民事訴訟法第436 條之2 第1 項、第436 條
    之3 第1 項、第2 項、第3 項分別定有明文。另所謂適用法
    規顯有錯誤者，在本件上訴程序，係指本審所為第二審判決
    ，就自行確定之事實，適用法規之法律上判斷，顯有錯誤者
    而言。至於本審判決認定事實錯誤、或就當事人提出之事實
    或證據，疏於調查或漏未調查，僅生認定事實不當、調查證
    據欠周或判決不備理由之問題，均與適用法規顯有錯誤有間
    ，大法官釋字第177 號解釋及最高法院分別著有71年臺再字
    第30號、63年臺上字第880 號、80年度臺上字第1326號判例
    意旨可資參照。至於所謂「原則上之重要性」者，係指該訴
    訟事件所涉及之法律問題意義重大，而有加以闡釋之必要者
    而言。即必須判決適用法規顯有錯誤，違背法律之基本精神
    ，依一般社會觀念，認為已影響實質之公平者，始得相當。
二、本件上訴意旨略以：（一）系爭契約第4 條第1 項係約定保
    證金之繳納及發還情形，且就履約保證金及保固保證金部分
    分別明定於該條項第1 款及第2 款之第1、2目，惟系爭契約
    所定保固事由除工程完成後保固期間內有工作物有瑕疵之情
    事外，尚包括契約第14條第6 項明定準用同條第3 項至第5
    項所定不予發還保證金之事由，綜觀前開條文文義，履約保
    證金固得謂「係為確保系爭工程之履行，惟保固保證金則難
    謂係僅為工作物瑕疵之擔保」，原審自系爭工程契約第14條
    第1 項第2 款文義導出「保固保證金」係僅為工作物瑕疵之
    擔保，顯未通觀系爭契約全文，而有斷章取義致曲解契約文
    字之情，是原審業已違背民法第98條「解釋意思表示應探求
    當事人真意，不得拘泥於所用之辭句」，自屬適用法規顯有
    錯誤。（二）系爭契約所定保固事由除工程完成後保固期間
    內有工作物有瑕疵之情事外，並於契約第14條第6 項明定：
    「保固保證金及其孳息不予發還之情形，準用第3 項至第5
    項之規定。」，其中第3 項第1 款至第8 款係明定「履約保
    證金及其孳息得部分或全部不予發還之情形」，同時明定於
    各該情形發生時，不發還保證金之額數，因此，不僅準用保
    固事由發生後，應抵扣之額數而已，亦應準用各項「不予發
    還之情形」，原審除將系爭契約第14條第3 項至第5 款誤為
    該契約第14條第3 項第3 款至第5 款之嚴重違誤外，並認定
    保固保證金及其孳息不予發還之準用者之準用範圍僅係保固
    事由發生後，應如何折抵保固保證金之比例，造成定作人額
    外支出之費用何扣抵之效果而已，顯有曲解契約第14條第3
    項文字之義。再者，第一審及原審就保固保證金不予發還之
    情形得否準用履約保證金不予發還之情形，於法律見解相互
    歧異，有應予釐清之必要，自具原則上重要性，爰依法提起
    上訴等語。
三、經查：上訴人前開上訴意旨，無非係針對系爭契約文字應如
    何解釋，其所謂「保固保證金」是否得準用「履約保證金」
    所定不予發還保證金之事由有所爭執，惟此部分厥為本件之
    爭點，上訴人上開主張，業已於本院第二審訴訟程序中提出
    ，並經本院認定事實、取捨證據後，於判決中詳細說明不採
    之理由，參諸首開說明，可知簡易訴訟程序之第二審裁判，
    需以適用法規顯有錯誤，且所涉及之法律見解具有原則上之
    重要性者為限，惟上訴人所指，無非係重複訴訟中主張之內
    容，自無從以本院認定事實之結果與其有異，即認本院有適
    用法規顯有錯誤之情，更難謂有所涉之法律見解具有原則上
    之重要性可言。又本院認第一審判決之見解，容有未洽，而
    予以廢棄改判之理由，亦已於判決內敘明，綜觀全辯論意旨
    ，本院取捨證據、認定事實，客觀上並無違經驗或證據法則
    ，亦無違背法令之處，並無適用法規顯有錯誤，及所涉之法
    律見解具有原則上之重要性可言，上訴人執此為上訴意旨，
    自屬無據。
四、據上，上訴人所執前揭上訴事由，無非係針對本院判決認定
    事實、取捨證據之當否予以爭執，其所為指摘要與適用法規
    是否顯有錯誤無涉，亦無所涉及之法律見解具有原則上重要
    性之情事，揆諸首開說明，應認上訴於法尚有未合，自不應
    許可其提起第三審上訴。
五、綜上所述，本件上訴不合法，依民事訴訟法第436 條之3 第
    3 項後段、第95條、第78條，裁定如主文。
中    華    民    國  100    年    5    月    5      日
              民事鳳山分庭審判長  法  官 楊富強
                                  法  官 何悅芳
                                  法  官 張琬如
以上正本係照原本作成。
如不服本裁定，應於送達後10日內，向本院提出抗告狀並表明抗
告理由。如於本裁定宣示後送達前提起抗告者，應於裁定送達後
10日內補提抗告理由書（須附繕本）。
中    華    民    國   100    年    5     月    5     日
                                  書記官 劉國偉